臺灣高等法院臺中分院刑事判決　　　　 100年度上易字第38號
上　訴　人
即　被　告　黃冠智
上列上訴人因公然侮辱案件，不服臺灣臺中地方法院99年度易字
第2784號中華民國99年11月5 日第一審判決（起訴案號：臺灣臺
中地方法院檢察署99年度偵字第13690 號），提起上訴，本院判
決如下：
    主  文
上訴駁回。
    理  由
一、按刑事訴訟法第350條、第361條、第362條、第367條規定，
    不服地方法院之第一審判決而上訴者，須提出上訴書狀，並
    應敘述具體理由，為上訴必備之程式；其所提出之書狀未敘
    述上訴理由，或僅曾以言詞陳述上訴理由者，均應於上訴期
    間屆滿後20日內補提理由書於第一審法院。第一審法院經形
    式審查，認逾期未補提上訴理由者，應定期間先命補正；逾
    期未補正者，為上訴不合法律上之程式，應以裁定駁回。倘
    已提出上訴理由，但所提非屬具體理由者，則由第二審法院
    以上訴不合法律上之程式，判決駁回。而所謂具體理由，必
    係依據卷內既有訴訟資料或提出新事證，指摘或表明第一審
    判決有何採證認事、用法或量刑等足以影響判決本旨之不當
    或違法，而構成應予撤銷之具體事由，始克當之（例如：依
    憑證據法則具體指出所採證據何以不具證據能力，或依憑卷
    證資料，明確指出所為證據證明力之判斷如何違背經驗、論
    理法則）；倘僅泛言原判決認定事實錯誤、違背法令、量刑
    失之過重或輕縱，而未依上揭意旨指出具體事由，或形式上
    雖已指出具體事由，然該事由縱使屬實，亦不足以認為原判
    決有何不當或違法者（例如：對不具有調查必要性之證據，
    法院未依聲請調查亦未說明理由，或援用證據不當，但除去
    該證據仍應為同一事實之認定），皆難謂係具體理由，俾與
    第二審上訴制度旨在請求第二審法院撤銷、變更第一審不當
    或違法之判決，以實現個案救濟之立法目的相契合，並節制
    濫行上訴（最高法院97年度臺上字第892 號判決意旨參照）
    。又理由是否具體，則屬第二審法院審查之範圍，不在命補
    正之列，亦即上訴書狀已記載理由，並有具體之敘述時，其
    上訴既屬合法，第二審法院固應就其理由之是否可取，為實
    體之審理及判斷；如認其上訴書狀雖記載理由，但並未具體
    敘述時，則無須再命補正，可逕認其上訴不合法，以判決駁
    回之（最高法院97年度臺上字第6485號、99年度臺上字第35
    01號判決意旨參照）。
二、本案上訴人即被告黃冠智（下稱被告）不服原審判決提起上
    訴，其上訴狀所載理由略以：原審法院審理時，承審法官均
    要求被告坐在被告席，卻讓同案被告机琪坐在證人席，且
    承審法官曾經喝令被告不得雙腿交叉、雙手交叉於胸前，更
    提及被告十多年前曾犯竊盜罪之前科紀錄，似有先入為主未
    審先判之虞；原審法院忽視被告提出之現場錄影畫面，畫面
    中被告從未口氣不佳，反倒是机琪態度傲慢，而雙方於第
    一時間向警方報案時，机琪表示被告拿相機對其拍攝，侵
    犯其隱私權，其要提出告訴，可以證明被告並未辱罵机琪
    ；又錄影畫面中，机琪朋友林佳玟主動向被告表示歉意，
    如非自知理虧，何以如此？机琪與林佳玟實有誣告被告之
    可能，原審竟採信其等證詞，而不採信被告所辯及被告之妻
    張雅晴有利於被告之證詞，復拒絕傳喚在場證人即被告之女
    到庭作證，顯然背於常理，實另被告無法接受，爰請撤銷原
    判決，為被告無罪之諭知。
三、按取捨證據與認定事實乃事實審法院職權之行使，對證據取
    捨及認定事實所為之判斷倘不違反一般經驗法則與論理法則
    ，即難指其違背法令。次按「審判長於法庭之開閉及審理訴
    訟，有指揮之權。」、「法庭開庭時，審判長有維持秩序之
    權。」法院組織法第88條、第89條分別定有明文，此即為法
    律賦與審判長之訴訟指揮權與維持法庭秩序權。再按「調
    查證據應於第287 條程序完畢後行之。審判長對於準備程
    序中當事人不爭執之被告以外之人之陳述，得僅以宣讀或告
    以要旨代之。但法院認有必要者，不在此限。除簡式審判
    程序案件外，審判長就被告被訴事實為訊問者，應於調查證
    據程序之最後行之。審判長就被告科刑資料之調查，應於
    前項事實訊問後行之。」刑事訴訟法第288 條亦定有明文。
    可知審判長應於調查證據完畢之後，始能訊問被告犯罪事實
    ，而於對被告之犯罪事實訊問完畢後，必須就被告之前科資
    料訊問被告之意見，如有漏未訊問被告前科資料之情形，即
    屬違反刑事訴訟法第288條第4項之規定。
四、經查：
  (一)按審判長開庭時，庭務員固應依照法庭席位，請各當事人依
    序就座，審判長亦應注意法庭內相關當事人席位有無誤坐之
    情形。惟同案被告有2 人以上、立場對立，如同時坐在被告
    席位上，於審判長訊問、或調查證據、辯論之冗長過程中，
    因為雙方或一方情緒激動，恐有可能發生衝突而影響法庭秩
    序或彼此安全時，審判長自得本院法律賦予之訴訟指揮權及
    法庭維持秩序權，就被告之席位作妥適之安排。如被告立場
    相異、或同坐一起可能發生衝突、或一方有受威脅之恐懼，
    均常見審判長請部分被告坐在被告席位，部分被告坐在證人
    席位，以避免發生衝突或不安，俾維持法庭秩序，使訴訟能
    夠順利進行。而審判程序進行中，如見坐姿不正、嚼口香糖
    、任意交談等情形，為維持法庭秩序及法庭莊嚴之氣氛，亦
    常見審判長予以糾正或制止。從而，本案被告於原審審判進
    行中，如確有雙手抱胸、雙腿交叉，經審判長加以糾正；又
    因本案二位被告於餐廳用餐，因口角爭執，相互出言不遜，
    經檢察官以公然侮辱起訴，多次調解均未能成立，故原審審
    判長命被告2 人分坐於被告席位與證人席位，依前開法院組
    織法之規定，均屬審判長依法行使之訴訟指揮權與法庭秩序
    維護權，均難謂為違法。另審判長於調查證據完畢，訊問被
    告犯罪事實之後，緊接著以被告之全國前案紀錄表訊問被告
    對其前科有無意見（見原審卷第29頁反面），亦屬依刑事訴
    訟法第288條第4項規定必須訊問被告之事項。被告上訴意旨
    指摘審判長審理中或安排座位不當、或糾正其坐姿，或提及
    其十多年前之竊盜前科，有先入為主未審先判之虞，令其無
    法接受云云，顯屬不明瞭刑事訴訟程序所產生之誤解，應予
    指明。
  (二)原判決已就机琪於民國99年5 月15日13時45分許，與友人
    林佳玟在臺中市○○○路○段123號之「趣味一下火鍋店」用
    餐。於同日14時30分許，黃冠智攜同妻子張雅晴與女兒黃○
    ○亦前往上開火鍋店，並坐在机琪、林佳玟隔壁桌用餐。
    席間，因為机琪與林佳玟談話音量過大，經張雅晴出言勸
    止，机琪與林佳玟向張雅晴表示歉意後，黃冠智仍口氣不
    佳稱：「我們都和你們叫了這麼多次『喂』，你們都沒聽到
    嗎？」，机琪因此回應：「這裡是公共場所，我們就不能
    聊天嗎？」，雙方因而爆發口角。黃冠智竟基於公然侮辱之
    犯意，在上開不特定多數人得以共聞共見之公共場所，公然
    對机琪罵稱：「三八」乙語，以此客觀上足以貶損他人人
    格、名譽之言詞羞辱机琪；机琪亦出於公然侮辱之犯意
    ，公然回罵黃冠智「賤人」乙語羞辱黃冠智，而足以貶損黃
    冠智之人格、名譽（机琪部分未經上訴而確定）等情，參
    酌被告黃冠智、机琪均承認有於前揭時、地用餐，因机
    琪講話音量太大，遭黃冠智制止，雙方因而發生不愉快之情
    ；並審酌告訴人机琪於警偵訊及審判中之指訴，其於審判
    中指稱：「黃冠智確實有罵我三八、聲音不像女生，他也承
    認他有說我的聲音聽起來不像女生。當時講這兩句話時，我
    們兩人是站著吵架，坐下來的時候他說『三八』，至於說聲
    音不像女生，則是我們站著的時候‧‧」等語（見原審卷第
    29頁）。核與證人林佳玟於警詢中所證：「那位先生就和机
    琪吵起來了，我還有聽到那位先生罵机琪是三八」等語
    （見警卷第13頁）、於偵查中具結所證：「我聽到黃冠智很
    生氣的坐下來，並罵机琪三八」等語（見偵查卷第12頁）
    相符，足認尚非無稽；並說明被告黃冠智與机琪、林佳玟
    先前並不相識，無何任何仇恨或過節，衡情當無因此細故，
    而甘冒刑責故意設詞誣陷被告之理。復參酌被告之妻即證人
    張雅晴於偵查中具結證稱：「在警局時机琪有說黃冠智罵
    我三八，我為何不能罵他賤人等語（見偵查卷第12頁），佐
    以原審勘驗被告提出之手機錄影光碟內容，被告机琪確實
    於警局中陳稱：「問題是我那兩個字完全不是對著他講，我
    是跟我的朋友呢，然後低頭呢，賤人，而且他罵我三八‧‧
    ‧」、「我是因為聽到你罵我三八，我才‧‧」等語，足認
    机琪早於警局中即指訴被告黃冠智有辱罵「三八」乙語，
    且觀之被告机琪上開話語，明顯可見被告机琪是急於向
    警員解釋，才未經思慮脫口而出，以致說出上開對其本身不
    利之言語，衡之常情，被告机琪當時既係未經仔細衡量利
    害得失，脫口說出，自具有較高之可信性，否則，其焉有可
    能故為對其本身不利之陳述，認定告訴人兼被告机琪之指
    訴，堪以採信。原審遂綜合上開告訴人之指訴、證人之證詞
    、被告之供述，與當庭勘驗手機錄影光碟，認本案事證明確
    ，被告所犯公然侮辱之犯行堪以認定，併敘明被告聲請傳喚
    其女黃○○作證，已無必要，予以駁回，難謂無據，亦未明
    顯違背證據法則及經驗法則。
五、上訴意旨仍執質前詞指摘原審審判長執行職務偏頗、認定事
    實錯誤。雖由上訴人上開上訴理由形式上觀之，上訴人似已
    有指摘或表明第一審判決有何採證認事、用法等不當及違法
    之處，惟上訴人所列上訴理由，實非依據卷內訴訟資料或提
    出新事證，指摘或表明第一審判決有何足以影響判決本旨之
    不當或違法，而構成應予撤銷之具體事由，不過純係上訴人
    所持見解不同所生之採證認定歧異，自難認符合首揭之上訴
    具體理由，本件上訴自不合法定上訴程式，應予駁回，並不
    經言詞辯論為之。
據上論斷，應依刑事訴訟法第367條前段、第372條，判決如主文
。
中    華    民    國   100    年    2     月    25    日
            刑事第三庭  審判長法  官  王  增  瑜
                              法  官  廖  柏  基
                              法  官  唐  光  義
以上正本證明與原本無異。
不得上訴。
                              書記官  呂  安  茹
中    華    民    國   100    年    2     月    25    日